【裁判字號】    92,上易,924
【裁判日期】    920529
【裁判案由】    竊盜
【裁判全文】
臺灣高等法院刑事判決                            九十二年度上易字第九二四號
    上  訴  人  臺灣板橋地方法院檢察署檢察官
    被      告  甲○○
右上訴人因被告竊盜案件，不服臺灣板橋地方法院九十一年度易字第三五六五號，中
華民國九十二年二月二十六日第一審判決（起訴案號：臺灣板橋地方法院檢察署九十
一年度偵字第二一一六○號；暨併辦審理案號：九十二年度偵字第四一一九號，臺灣
士林地方法院檢察署九十二年度偵字第一二五四號）提起上訴，本院判決如左：
    主  文
原判決撤銷。
甲○○連續竊盜，處有期徒刑捌月。
    事  實
一、甲○○基於意圖為自己不法所有之概括犯意，於下列時、地竊取他人之物：
  (一)、於民國九十一年十月三十日零時許起，與某不詳年籍、姓名之成年男子，騎乘
      拼裝三輪車行經臺北縣新莊市○○路、中港路交岔路口附近，由大陸工程有限
      公司（下稱大陸公司）所承包之八里新店線東西向快速道路工程第一標工地處
      時，見該地置放成堆翼板（市價一片值新臺幣一千元）無人看管，竟與某不詳
      姓名年籍之成年男子共同基於意圖為自己不法所有之犯意聯絡，由該名不詳年
      三輪車上之方式，共同竊取大陸公司所有之翼板（如附表編1.所示），甲○○
      接續搬運翼板數片上車得手後，適為工地巡夜之泰勞RAKPHINITROB發現阻止，
      該成年男子出聲示警後，旋趁隙逃逸，甲○○因不及逃跑，遂依RAKPHINIT RO
      B 要求，將翼板從拚裝三輪車上搬回地面放置後始行離去。詎事隔三十分鐘左
      右，甲○○又單獨返回前開地點，基於同前竊盜之概括犯意，以徒手搬運翼板
      置放三輪車上之方式竊取翼板，於搬運至三輪車上得手後，復遭巡邏返回該地
      之RAKPHINIT ROB發現，乃加以逮捕報警處理，因而知悉上情。
  (二)、於九十二年一月十七日三時至四時，以徒手方式，於如附表編號2.至編號13.所
      示之地點，連續竊取鄭朝元所管領之鐵製水溝蓋十二個，得手後，將該贓物置
      於其所有之拼裝三輪車上時，為警查獲，經移送臺灣士林地方法院檢察署檢察
      官訊問後諭令限制住居。
  (三)、復又於九十二年二月十五日凌晨四時許，在台北縣三重市○○路○段五一二號
      處，徒手竊取被害人鄭宗輝所管領之水溝孔鐵蓋七片（如附表編號14.所示），
      得手後，將該贓物置於其所有之拼裝三輪車上，經警接獲報案後，始於當場查
      獲，並扣得水溝孔鐵蓋七片，經移送臺灣板橋地方法院檢察署檢察官訊問後釋
      回。
二、案經臺北縣政府警察局新莊分局報請臺灣板橋地方法院檢察署檢察官偵查起訴，
    台北縣警察局三重分局移送台灣板橋地方法院檢察署檢察官移送本院併辦，暨台
    北市政府警察局士林分局移送台灣士林地方法院檢察署檢察官移送本院併辦。
    理  由
一、訊據被告甲○○固坦承於九十一年十月三十日零時許，於台北縣新莊市○○路、
    中港路交岔路口附近，遭RAKPHINIT ROB逮捕報警處理一情不諱，惟矢口否認有
    何竊盜犯行，辯稱：當天伊去五股找姊姊聊天完，走路回三重住處，經過該地，
    因走累了坐下來休息，他們追到三輪車處沒追到人，又回頭遇到伊，就說伊偷東
    西，伊不走難道靜靜站在那裡讓他們抓，伊根本沒有去該地二次云云；另關於九
    十二年一月十七日三時至四時於附表編號2.至編號13.之地點，及九十二年二月十
    五日凌晨四時許，於三重市○○路○段五一二號處所竊取水溝蓋遭查獲之犯罪行
    為固供承不諱，惟辯稱係為養家活口才會竊取云云。然查，
  (一)、被告於右揭時地，第一次竊取大陸公司所有之翼板搬上三輪車得手後，另有一
      成年男子擔任把風，為工地巡邏員 RAKPHINIT ROB發現阻止時，該男子出聲示
      警後趁隙逃逸，被告則將翼板放回原地。然事隔半小時， RAKPHINIT ROB巡邏
      折返該地，竟又見被告獨自竊盜搬運翼板上車， RAKPHINIT ROB旋將被告逮捕
      ，並報警處理等情，業經證人即當場查獲被告竊盜犯行之大陸公司工地巡邏員
      工 RAKPHINIT ROB迭於警詢、偵查及原審調查中證述屬實（見偵查卷宗第七、
      二十八、二十九頁、原審卷第二四頁至第二六頁），此外，並有工地現場及翼
      板置放於三輪拚裝車上相片計四幀（見偵查卷第十五頁至第十九頁）、臺北縣
      政府警察局贓物認領保管單一紙在卷可稽（見偵查卷第十頁），按證人RAKPHI
      NIT ROB與被告並無夙怨，茍非實情，斷無設詞誣陷之理。
  (二)、至被告雖辯稱：伊當天去五股找姊姊聊天完，即以步行方式要返回三重住處，
      經過該地，因走累而坐在該處休息云云，然由台北縣五股鄉至三重市，其間須
      經過蘆洲市，路途甚遙，被告於深夜以徒步欲返回住處，已悖常情，且由五股
      鄉、蘆洲市與三重市，係東至西，而新莊則係在五股、蘆洲及三重市之南方，
      此有卷附台北縣地圖可參，則被告既係擬徒步回三重市之住處，何以捨直行之
      方向，欲折南行而到大陸公司之新莊市○○路工地？足見被告此舉亦啟人疑竇
      。況前開工地設有圍籬以與道路相隔，翼板放置在圍籬之內，其內擺放雜亂，
      僅工地工作人員方會進入，一般人是不會進入，而被告係在圍籬內遭查獲等情
      ，亦經證人RAKPHINIT ROB 於原審調查證述甚詳（見原審卷第二四頁至第二六
      頁），是被告若僅疲累而暫欲坐下休息，於道路空曠處均可為之，何以反進入
      採。
  (三)、另被告於前揭時地，為第二次竊盜翼板犯行時，RAKPHINIT ROB並未見到先前
      擔任把風之某成年男子，經證人RAKPHINIT ROB於原審調查時證述甚詳（見原
      審卷第二四頁至第二六頁），且查無任何積極證據足以證明被告於前揭事實欄
      所述之第二次竊盜翼板犯行，與該成年男子間，有何犯意聯絡、行為分擔，公
      訴人認被告就第二次竊盜犯行，與該不詳姓名成年男子間，亦為共同正犯，容
      有誤會，附此敘明。
  (四)、至於九十二年一月十七日三時至四時許，於附表編號2.至編號13.之地點，竊取
      被害人鄭朝元所管領之鐵製水溝蓋十二片，並擬以每公斤三元之代價變賣竊得
      之水溝蓋之事實，業據被告甲○○於警、偵訊及本院審理時供承不諱，有贓物
      認領保管單、現場照片在卷可佐。
  (五)、至於九十二年二月十五日凌晨四時許，於台北縣三重市○○路○段五一二號處
      前，竊取被害人鄭宗琿所管領之水溝孔鐵蓋七片之事實，業據被告甲○○於警
      訊、偵查及本院審理時供承不諱，核與被害人鄭宗琿於警訊中指述被竊財物之
      情節相符，並有警方查獲時現場照片（見九十二年偵字第四一一九號第十頁至
      第十三頁）、贓物認領保管單乙紙（見九十二年偵字第四一一九號第六頁）在
      卷可憑。
  (六)、本件事證明確，被告連續竊盜犯行，堪以認定，應依法論科。
二、法律適用
  (一)、核被告如附表編號1.所為，先後二次搬運翼板上車得手之竊盜行為，其所竊取
      之物既已上車，自已納入自己實力支配範圍下，是其前後二次之竊盜行為，均
      係犯刑法第三百二十條第一項之竊盜既遂罪。被告與某不詳年籍、姓名之成年
      共同正犯。再按連續犯之成立，除主觀上須基於一個概括之犯意外，客觀上須
      先後數行為，逐次實施而具連續性，侵害數個同性質之法益，其每一前行為與
      次行為，依一般社會健全觀念，在時間差距上，可以分開，在刑法評價上，各
      具獨立性，每次行為皆可獨立成罪，構成同一之罪名，始足當之；如數行為於
      同時同地或密切接近之時地實施，侵害同一之法益，各行為之獨立性極為薄弱
      ，依一般社會健全觀念，在時間差距上，難以強行分開，在刑法評價上，以視
      為數個舉動之接續施行，合為包括之一行為予以評價，較為合理，則屬接續犯
      ，而為包括之一罪（最高法院八十六年度臺上字第三二九五號判例意旨參照）
      。被告於第一次之竊盜犯行，遭人發覺阻止後，事隔半小時，又折返原地為第
      二次竊盜犯行，其先後二次竊盜犯行，依一般社會觀念，在時間差距上，可以
      分開，先後二次行為，應係犯二次竊盜罪。
  (二)、被告於九十二年一月十七日三時至四時許，於附表編號2.至編號13.之犯罪地點
      ，接續竊取被害人鄭朝元所管領之鐵製水溝蓋十二片，及九十二年二月十五日
      凌晨四時許，於台北縣三重市○○路○段五一二號處，徒手接續竊取被害人鄭
      宗輝所管領之水溝孔鐵蓋七片之事實，核均係犯刑法第三百二十條第一項之竊
      盜罪，此部分未經檢察官記載於起訴書，惟因與前揭起訴論罪科刑部分，有連
      續犯裁判上一罪之關係，為起訴效力所及，並經檢察官提起上訴，本院自得合
      一審判。
  (三)、被告甲○○先後所犯上開多次之竊盜犯行（附表編號1.有二次竊盜未遂罪與附
      表編號2.至14.均犯竊盜既遂罪），時間緊接，犯罪構成要件相同，顯係基於概
      括犯意反覆為之，應依刑法第五十六條連續犯之規定，依刑法第三百二十條第
      一項竊盜既遂論以一罪，並加重其刑。
三、原審予以論科，固非無見，惟查：
  (一)、被告如附表編號1.所為，先後二次搬運翼板上車得手之竊盜行為，其所竊取之
      物既已上車，自已納入自己實力支配範圍下，應認係犯刑法第三百二十條第一
      項之竊盜罪既遂，原審認定為未遂，尚有未合。
  (二)、如附表編號2.至編號14.所示之竊盜犯行，與前揭起訴論罪科刑部分，有連續犯
      裁判上一罪之關係，為起訴效力所及，並經檢察官上訴，原審未及審酌，亦有
      未合。
四、檢察官上訴意旨，以原審就如附表編號2.至14.所示具有連續犯裁判上一罪關係之
    部分未及審酌指摘原判決不當，為有理由，自應由本院將原判決撤銷改判。爰審
    酌被告犯罪之動機在照顧幼孫、目的、手段、所生危害（被告於夜間竊取水溝鐵
    蓋，極易使行人跌入水溝及使車輛車輪陷入水溝而造成損害）及其犯後尚能坦承
    部分犯行之態度等一切情狀，量處如主文所示之刑，以示懲儆。
據上論斷，應依刑事訴訟法第三百六十九條第一項前段、第三百六十四條、第二百九
十九條第一項前段，刑法第五十六條、第三百二十條第一項，罰金罰鍰提高標準條例
第一條前段，判決如主文。
本案經檢察官周誠南到庭執行職務。
中      華      民      國    九十二    年      五      月    二十九    日
                              臺灣高等法院刑事第二庭
                                  審判長法  官  蔡  長  溪
                                        法  官  楊  貴  志
                                        法  官  林  俊  益
右正本證明與原本無異。
不得上訴。
                                        書記官  陳  明  琴
中      華      民      國    九十二    年      五      月     三十     日
附錄本判決論罪科刑法條全文
刑法第三百二十條
 (普通竊盜罪、竊佔罪)
意圖為自己或第三人不法之所有，而竊取他人之動產者，為竊盜罪，處五
年以下有期徒刑、拘役或五百元以下罰金。
意圖為自己或第三人不法之利益，而竊佔他人之不動產者，依前項之規定
處斷。
前二項之未遂犯罰之。
附表：
┌─────┬───────┬────────────┬─────────┐
│ 編  號   │犯  罪  時  間│     犯  罪  地  點     │  所  竊  之  物  │
├─────┼───────┼────────────┼─────────┤
│          │於91年１０月日│台北縣新莊市○○路、中港│置於工地放成堆之翼│
│   1.     │零時許        │路交叉路口，由大陸公司所│板（市價一片值新台│
│          │              │承包之八里新店東西向快速│幣一千元）        │
│          │              │道路工程第一標工地處。  │                  │
├─────┼───────┼────────────┼─────────┤
│   2.     │於92年１月日│台北市○○區○○街九十號│鐵製水溝蓋一個    │
│          │三時至四時    │前                      │                  │
├─────┼───────┼────────────┼─────────┤
│   3.     │於92年１月日│於台北市○○區○○街三十│鐵製水溝蓋一個    │
│          │三時至四時    │九號前                  │                  │
├─────┼───────┼────────────┼─────────┤
│   4.     │於92年１月日│於台北市○○區○○街三十│鐵製水溝蓋一個    │
│          │三時至四時    │九號旁                  │                  │
├─────┼───────┼────────────┼─────────┤
│   5.     │於92年１月日│於台北市○○區○○街九十│鐵製水溝蓋一個    │
│          │三時至四時    │二號旁                  │                  │
├─────┼───────┼────────────┼─────────┤
│   6.     │於92年１月日│於台北市○○區○○街一○│鐵製水溝蓋一個    │
│          │三時至四時    │四號                    │                  │
├─────┼───────┼────────────┼─────────┤
│   7.     │於92年１月日│於台北市○○區○○街一段│鐵製水溝蓋一個    │
│          │三時至四時    │二四九號                │                  │
├─────┼───────┼────────────┼─────────┤
│   8.     │於92年１月日│於台北市○○區○○街一段│鐵製水溝蓋一個    │
│          │三時至四時    │二五九號                │                  │
├─────┼───────┼────────────┼─────────┤
│   9.     │於92年１月日│於台北市○○區○○街一段│鐵製水溝蓋一個    │
│          │三時至四時    │二六一號                │                  │
├─────┼───────┼────────────┼─────────┤
│   10.     │於92年１月日│於台北市○○區○○街一段│鐵製水溝蓋一個    │
│          │三時至四時    │二八六號                │                  │
├─────┼───────┼────────────┼─────────┤
│   11.     │於92年１月日│於台北市○○區○○街一段│鐵製水溝蓋一個    │
│          │三時至四時    │二七五號                │                  │
├─────┼───────┼────────────┼─────────┤
│   12.     │於92年１月日│於台北市○○區○○街一段│鐵製水溝蓋一個    │
│          │三時至四時    │二七九號                │                  │
├─────┼───────┼────────────┼─────────┤
│   13.     │於92年１月日│於台北市大同區○○○路二│鐵製水溝蓋一個    │
│          │三時至四時    │○五巷口                │                  │
├─────┼───────┼────────────┼─────────┤
│   14.     │於92年２月日│於台北縣三重市○○路○段│鐵製水溝蓋七個    │
│          │凌晨四時許    │五一二號                │                  │
└─────┴───────┴────────────┴─────────┘


司法院資訊處製作；財團法人民間司法改革基金會備份。
